臺灣高等法院臺南分院刑事判決　　　　100年度上訴字第898號
上　訴　人
即　被　告　周華一
上列上訴人因違反毒品危害防制條例案件，不服臺灣臺南地方法
院九十九年度訴字第一一三九號中華民國一○○年四月十二日第
一審判決（起訴案號：臺灣臺南地方法院檢察署九十九年度營毒
偵字第四三號、九十九年度毒偵字第一一一六號），提起上訴，
本院判決如下：
    主  文
上訴駁回。
    事  實
一、周華一曾犯詐欺案件，經臺灣臺南地方法院（下稱台南地院
    ）以94年度簡字第379號判處有期徒刑3月確定，於民國94年
    8月5日易科罰金執行完畢。嗣再因施用毒品案件，經該院以
    95年度毒聲字第31號裁定送勒戒處所觀察、勒戒後，因認無
    繼續施用之傾向，於95年7月25日執行完畢釋放出所，並經
    臺南地院檢察署檢察官以95年度毒偵緝字第157號為不起訴
    處分確定。詎其仍不知悔改，復基於施用第一級毒品海洛因
    之犯意，於98年11月16日下午5時50分，為警採尿時間前回
    溯26小時內之某時，在不詳地點，以不詳方式，施用第一級
    毒品海洛因1次。嗣因周華一於98年11月16日下午4時在臺南
    縣新營市（現已改制為臺南市新營區○○○路119號另案為
    警拘提，經其同意採尿送驗結果呈嗎啡陽性反應，始悉上情
    （另周華一施用第二級毒品部分，經原審判處罪刑後，未據
    其聲明不服，業已確定）。
二、案經臺南市政府警察局新營分局報請臺灣臺南地方法院檢察
    署檢察官偵查暨檢察官自動檢舉偵查後起訴。
    理  由
一、按被告以外之人於審判外之言詞或書面陳述，除法律有規定
    者外，不得作為證據，刑事訴訟法第159條第1項定有明文；
    又被告以外之人於審判外之陳述，雖不符前4條（即刑事訴
    訟法第159條之1至之4）之規定，而經當事人於審判程序同
    意作為證據，法院審酌該言詞陳述或書面陳述作成時之情況
    ，認為適當者，亦得為證據，當事人、代理人或辯護人於法
    院調查證據時，知有第一百五十九條第一項不得為證據之情
    形，而未於言詞辯論終結前聲明異議者，視為有前項之同意
    。復為同法第159條之5所明定。本件被告於原審法院對被告
    以外之人於審判外之言詞或書面陳述等傳聞證據，均不爭執
    其證據能力。本院審理中，被告經合法傳喚無正當理由而不
    到庭，亦未提出書狀為任何證據能力之抗辯，檢察官則表示
    同意作為本案之證據（見本院卷第28頁反面至第29頁），本
    院審酌該傳聞證據作成時之情況，核無違法取證或其他瑕疵
    ，認為以之作為證據為適當，均有證據能力。
二、訊據被告周華一於原審否認有何施用第一級毒品之犯行，辯
    稱：伊未曾施用過第一級毒品，且當天是警察傳伊去當證人
    ，伊自己去新營分局報到，不知道為何會驗出有毒品反應，
    伊在99年10月14日、10月20日有去成功大學及長榮大學作檢
    驗，都沒有毒品反應，警察在採尿後，要貼標籤時有離開伊
    視線，伊希望採伊毛髮或毛囊送驗云云。經查：
(一)被告於98年11月16日下午5時50分所採集之尿液，經送往長
    榮大學以酵素免疫分析法EIA篩檢及氣相層析質譜儀GC／MS
    檢驗結果，確呈嗎啡陽性反應，有長榮大學確認報告、改制
    前臺南縣警察局新營分局後鎮派出所採取尿液編號名冊及採
    尿同意書各1份在卷可稽（見警卷第11、12、14頁）。又前
    揭尿液（編號098A190）經原審再送請法務部調查局鑑定，
    經該局以免疫分析法及氣相層析質譜儀法檢驗結果均為嗎啡
    陽性反應，可排除係單純服用含可待因或鴉片成分之感冒藥
    所致，有該局100年1月27日調科壹字第10000031370號鑑定
    書在卷可資憑按（見原審卷第44-45頁）。
(二)被告於檢察官偵訊時供稱：前揭於98年11月16日下午5時50
    分所採之尿液，是伊自己排放，伊在廁所採完後，員警帶伊
    到辦公桌，由員警將瓶子蓋蓋上，封條封上去，由伊簽名蓋
    指印，對採尿過程並無意見等語（見99年度營毒偵字第43號
    偵查卷第12頁）。
(三)被告前揭所採之尿液（尿液編號098A190號），經長榮大學
    於98年11月20日收樣，驗尿過程無尿液遭故意更換或意外誤
    置之情事，有長榮大學99年3月8日長大毒字第0995040029號
    函1份在卷可稽（見99年度營毒偵字第43號偵查卷第8頁）。
    此外，前揭尿液經再與採取被告之唾液棉棒比對分析DNA 型
    別後，復確認前揭尿液之DNA與被告之DNA-STR之型別相同，
    該型別在臺灣地區中國人中分布之機率預估為2.83×10（負
    24次方）等情，亦有臺南縣警察局99年7月13日南縣警鑑字
    第0992200606號鑑驗書1份在卷可稽（見99年度營毒偵字第
    43號偵查卷第39頁），故前揭所採驗之尿液確為被告所排放
    ，且於採尿、送驗之過程中均無遭故意或意外置換成他人之
    尿液之情形無疑。至被告所辯其於99年10月14日、10月20日
    有去成功大學及長榮大學作檢驗，無毒品反應云云，因前揭
    採尿送驗與被告自行送驗之日期不同，被告自行送驗結果，
    尚無從推論其於98年11月16日下午5時50分，為警採尿時間
    前回溯26小時內之某時未施用第一級毒品，被告所提成功大
    學醫學院附設設醫院病理部生化組毒物檢驗報告及長榮大學
    毒物研究中心尿液檢體監管記錄表及檢驗報告均不足為其有
    利之認定。另被告於原審聲請採其毛髮或毛囊送驗，惟因距
    上述施用毒品之時間已久，尚無從證明被告於上述時間即未
    施用第一級毒品，此項聲請無從為其有利之證明，爰不予准
    許。
(四)末查，海洛因係由嗎啡經化學合成而製得，經施用進入人體
    後，因代謝而分解又生成嗎啡，因此施用海洛因後26小時內
    ，尿液檢驗結果會呈現出嗎啡之陽性反應，且被告於本次在
    警局接受採尿時，已自承並未施用任何成藥等語（見警卷第
    4頁），被告果非於前揭時間內施用第一級毒品海洛因之行
    為，則其採尿化驗之結果應無可能呈現施用海洛因後之代謝
    物即嗎啡之陽性反應，被告上開所辯，顯屬事後卸責之詞，
    不足採信。
(五)再查，被告曾因施用毒品案件，經台南地院裁定送觀察、勒
    戒後，於95年7月25日因無繼續施用毒品傾向而釋放出所，
    有臺灣高等法院被告前案紀錄表1份附卷可按，是被告於受
    前揭觀察、勒戒處分執行完畢並釋放後之5年內，故意再犯
    本件毒品危害防制條例第10條第1項、第2項之罪，依法應予
    追訴。本件事證明確，被告前揭犯行，堪以認定。
三、按海洛因屬毒品危害防制條例第2條第2項第1款所列之第一
    級毒品，不得非法持有、施用。核被告所為，係犯毒品危害
    防制條例第10條第1項之施用第一級毒品罪。又被告持有第
    一級毒品並進而施用，其持有之低度行為應為施用之高度行
    為所吸收，不另論罪。被告曾犯詐欺案件，經台南地院判處
    徒刑3月確定，於94年8月5日易科罰金執行完畢，有臺灣高
    等法院被告前案紀錄表1份附卷足憑（見本院卷第17頁），
    被告於受有期徒刑執行完畢後，5年內故意再犯本件有期徒
    刑以上之罪，依刑法第47條第1項規定，為累犯，應依法加
    重其刑。
四、原審以被告之罪證明確，因予適用毒品危害防制條例第10條
    第1項，刑法第11條前段、第47條第1項之規定，並審酌被告
    素行不佳，前已曾因施用毒品案件經裁定送觀察、勒戒並執
    行完畢後，卻仍不思戒絕毒癮、革除惡習，顯未能深切悔改
    並記取教訓，惟念及被告施用毒品之犯行，在本質上乃屬自
    我戕害身心健康之行為，以及被告犯後之態度，兼衡其為高
    中肄業、目前從事園藝農業，已離婚等一切情狀，量處有期
    徒刑10月。本院經核原判決認事用法俱無不合，量刑亦稱妥
    適，被告上訴意旨，否認犯罪，指摘原判決不當，非有理由
    ，應予駁回。
五、被告經合法傳喚，無正當理由而不到庭，爰不待其陳述逕行
    判決。
據上論斷，應依刑事訴訟法第368條、第371條判決如主文。
本案經檢察官邱克斌到庭執行職務。
中    華    民    國   100    年    11    月    18    日
                  刑事第三庭    審判長法  官  高明發
                                      法  官  楊清安
                                      法  官  張季芬
以上正本證明與原本無異。
如不服本判決應於收受送達後10日內向本院提出上訴書狀，其未
敘述上訴理由者，並得於提起上訴後10日內向本院補提理由書（
均須按他造當事人之人數附繕本）「切勿逕送上級法院」。
                                      書記官  李珍鳳
中    華    民    國   100    年    11    月    18    日
附錄本案論罪科刑法條
毒品危害防制條例第10條第1項：
施用第一級毒品者，處6月以上5年以下有期徒刑。